最高法院民事裁定　　　　　　　　　　　　　　　　九十三年度台抗字第七六三號
　　再 抗告 人　忠冠建設開發股份有限公司
　　法定代理人　陳憲崇
　　訴訟代理人　鄭文婷律師
右再抗告人因與相對人甲○○間聲請返還提存物事件，對於中華民國九十三年六月十
六日台灣高等法院裁定（九十三年度抗字第一八二八號），提起再抗告，本院裁定如
下：
    主  文
原裁定廢棄，應由台灣高等法院更為裁定。
    理  由
本件原法院以：相對人因與再抗告人、坡心商業股份有限公司（下稱坡心公司）間所
有權移轉登記請求事件，曾遵台灣台北地方法院（下稱台北地院）八十八年度全字第
五八○二號及原法院八十八年度抗字第四四○七號民事裁定，為擔保假處分之執行，
分別提供新台幣（下同）二百萬元、一千三百萬元為擔保，並以台北地院八十八年度
存字第五四二二號、八十九年度存字第二五七八號提存書先後提存在案。嗣該假處分
之本案訴訟，經相對人與再抗告人、坡心公司於民國九十年七月二十日在原法院九十
年度重上字第二三九號審理中成立訴訟上和解，再抗告人、坡心公司同意相對人領回
提存之二百萬元及一千三百萬元。再抗告人雖以：坡心公司前任法定代理人林樹賢之
選任不合法，未具合法代表坡心公司之權限，自無權委任訴訟代理人游清良於該本案
訴訟中與相對人成立訴訟上和解。且坡心公司於九十一年九月二十五日由林樹賢等股
東召集股東臨時會，改選「徐迺煥」為該公司法定代理人，亦係違反公司法第一百七
十三條規定之違法召集，該決議應屬無效。則徐迺煥先於九十二年一月十七日變更登
記其為坡心公司法定代理人，再於九十三年二月二十日具狀表示追認該和解筆錄中同
意返還提存物之行為，即因徐迺煥仍為非經合法選任之坡心公司法定代理人，其追認
行為自非有效云云為辯。惟坡心公司前任董事長何光雄以該公司九十一年九月二十五
日之股東臨時會決議無效為由所提起之確認之訴，既尚在原法院九十二年度上字第八
三五號審理中，該股東會決議於未經判決確認無效確定前，即仍有效存在，徐迺煥當
然得代表坡心公司為事後之追認。因認相對人已證明受擔保利益人即再抗告人與坡心
公司均同意返還提存物，其依民事訴訟法第一百零四條第一項第二款之規定，聲請返
還提存物二百萬元及一千三百萬元，自應准許。乃維持台北地院所為有利於相對人之
裁定，駁回再抗告人之抗告。
按股東會之召集程序或其決議方法違反法令或章程時，股東得自決議之日起三十日內
，訴請法院撤銷其決議，為公司法第一百八十九條所明定。該決議於經法院判決撤銷
確定前，固仍屬有效，然「無召集權」人召集之股東會所為之決議，係屬當然無效，
自不適用公司法第一百八十九條之規定。又無法定代理權之人，自命為法定代理人，
代理當事人起訴或被訴，苟未經補正，其所為或所受之訴訟行為均不生訴訟法上之效
力。本件坡心公司於八十九年五月六日選任「林樹賢」為其法定代理人之股東臨時會
，業經台北地院另件八十九年度訴字第二三五九號、原法院九十一年度上易字第四三
二號判決，認定係由無召集權人所召集，該次股東臨時會之決議為無效。而該公司於
九十一年九月二十五日再由林樹賢等股東召集、改選「徐迺煥」為該公司法定代理人
之股東臨時會，亦經台北地院八十九年度訴字第二六二三號判決，認定林樹賢等人無
權召集股東臨時會，該股東臨時會係由無召集權人所召集，其所為改選董事長之決議
為當然無效，有各該判決書可稽。則坡心公司之法定代理人究竟為何人？即屬不明。
此與相對人是否得依民事訴訟法第一百零四條第一項第二款之規定，聲請返還提存物
，及坡心公司訴訟代理人於原法院九十年度重上字第二三九號審理中所為之訴訟上和
解，是否係經合法之法定代理人授權而為？坡心公司於九十三年二月二十日以「徐迺
煥」為法定代理人，具狀表示追認該和解筆錄中同意返還提存物之意思表示，是否合
法代理而發生訴訟法上效力？等項，均所關頗切。原法院未依職權調查或待坡心公司
之法定代理人究係何人之爭議明確前，遽為准予相對人聲請返還提存物二百萬元及一
千三百萬元之裁定，駁回再抗告人之抗告，即有未合。再抗告意旨，指摘原裁定不當
，聲明廢棄，非無理由。
據上論結，本件再抗告為有理由。依民事訴訟法第四百九十五條之一第二項、第四百
七十七條第一項、第四百七十八條第二項，裁定如主文。
中　　　華　　　民　　　國　　九十三　　年　　　十　　　月　　　七　　　日
                              最高法院民事第六庭
                                  審判長法官  蘇　茂　秋
                                        法官  朱　建　男
                                        法官  蘇　達　志
                                        法官  沈　方　維
                                        法官  黃　秀　得
      右正本證明與原本無異
                                              書  記  官
中　　　華　　　民　　　國　　九十三　　年　　　十　　　月　　二十二　　日
                                                                        Ａ
